臺灣高等法院民事判決　　　　　　　　 92年度重上字第360號
上　訴　人　乙○○
　　　　　　甲○○
訴訟代理人　林賢宗律師
被　上訴人　代統企業股份有限公司
法定代理人　陳進財
訴訟代理人　張玉希律師
上列當事人間侵權行為損害賠償事件，上訴人對於中華民國92年
 6月19日臺灣板橋地方法院82年度重訴字第90號第一審判決提起
上訴，本院於94年7月12日言詞辯論終結，判決如下：
    主  文
原判決除確定部分外廢棄。
上開廢棄部分，被上訴人在第一審之訴及假執行之聲請均駁回。
第一審（除確定部分外）及第二審訴訟費用由被上訴人負擔。
    事  實
甲、上訴人方面：
壹、聲明：
一、原判決不利上訴人部分廢棄。
二、右廢棄部分，被上訴人在第一審之訴及假執行之聲請均駁回
    。
貳、陳述：除與原判決記載相同者外，補稱略以：
一、代統企業股份有限公司確有經營「特販」，被上訴人並不能
    證明上訴人有侵占公司貨款情事。
二、被上訴人亦末證明上訴人如何詐領業績獎金。
參、證據：除援用原審提出者外，補提：
    刑事判決、答辯狀、說明書、起訴書、偵訊筆錄、刑事陳述
    狀、函、銷售實績週報表、進出貨月報表、訊問筆錄、資本
    主往來帳、報稅銷售額與支付陳進財佣金換算銷售金額比較
    表、移交清單、存證信函、日本最高裁昭和27年3月7日判決
    要旨影本一件、仙台高裁昭和25年10月19日判決要旨等（均
    影本）為證。
乙、被上訴人代統企業股份有限公司（下稱代統公司）方面：
壹、聲明：上訴駁回。
貳、陳述：除與原判決記載相同者外，補稱略以：
一、本件發生於79、80年間，距今已14年，相關帳冊早已逾保存
    期限，被上訴人確受有重大損害，請依民事訴訟法第 222條
    第2項規定定本件上訴人應賠償之金額。
參、證據：除援用原審提出者外，補提承諾書、自白書、庫存差
    異表、報告書、同意書、警訊筆錄、偵訊筆錄、承諾書、信
    函、和解書、薪資表等（均影本）為證。
    理  由
一、本件原審命上訴人乙○○、甲○○連帶給付。上訴人甲○○
    聲請訴訟救助，經本院93年度聲更(一)字笫 1號裁定准予訴訟
    救助，則其暫免裁判費之效力，依民事訴訟法第56條第 1項
    第1款規定及於乙○○，先予敘明。
二、被上訴人主張上訴人乙○○係代統公司之執行副總經理，上
    訴人甲○○係代統公司之財務課長。自民國79年 9月間起至
    80年 2月止，由乙○○與已故之訴外人楊人豪事先與中盤商
    即訴外人林清河（嗣改名林哲億）、吳義農、黃萬得等人聯
    絡，利用下班時間、晚上或例假日，由乙○○或楊人豪逕行
    填製出貨單交予林哲億等三人，如未填具出貨單，則由乙○
    ○、楊人豪其中一人向倉庫管理員稱緊急出貨再補開出貨單
    ，先後多次將被上訴人公司所有之「麥香紅茶」、「奶茶」
    、「菊花茶」、「楊桃汁」、「咖啡」、「速食麵」等貨物
    侵占入己，再以每箱低於市價新台幣（以下同）15至20元之
    價格（市價每箱約150元至160元），出售予林清河等三人，
    由林清河雇用貨車至被上訴人公司搬運，並由甲○○製作虛
    偽財物報表配合，共同侵占被上訴人貨物22萬6645箱，總價
    值為3547萬9153元。縱上訴人等非盜賣貨物，亦係侵占收取
    之貨款2946萬3850元。另乙○○、楊人豪、甲○○等共同意
    圖為自己不法之所有，侵吞公司帳款69萬4786元、詐領業績
    獎金7萬4836元、8萬2566元、6萬2369元、侵吞自動販賣機
    清潔費20萬元及應收帳款60萬元（以上合計171萬4557元）
    。爰依民法第184條、第185條規定請求上訴人連帶給付(一)、
    2946萬3850元及遲延利息。 (二)、5萬8360元及遲延利息（被
    上訴人逾上開部分之請求，經原審判決被上訴人敗訴，被上
    訴人未聲明不服）。
    上訴人乙○○、甲○○對其等原任職被上訴人公司乙節不爭
    執，但否認有盜賣貨物或侵占貨款及詐領業績獎金等情事，
    辯以：被上訴人經營特販，為彌補虧損，乃誣指渠等侵吞，
    另被上訴人所指之業績獎金係渠等應得之獎金，並非詐領等
    語。
    （原審就上開部分，為上訴人敗訴之判決，上訴人提起上訴
    。）
三、茲就被上訴人之主張是否有理由，審酌如下：
(一)、被上訴人主張上訴人乙○○係代統公司之執行副總經理，甲
    ○○係代統公司之財務課長。自民國79年9月間起至80年2月
    止，由乙○○與楊人豪事先與中盤商林清河、吳義農、黃萬
    得等人聯絡，利用下班時間、晚上或例假日，由乙○○或楊
    人豪逕行填製出貨單交予林清河等人，如未填具出貨單，則
    由乙○○、楊人豪其中一人向倉庫管理員稱緊急出貨再補開
    出貨單，先後多次將被上訴人公司所有之「麥香紅茶」等貨
    物侵占，以每箱低於市價15至20元之價格（市價每箱約 150
    元至 160元），出售予林清河等人，共計銷售22萬6645箱貨
    物，總價值為3547萬9153元，由甲○○做假帳目配合。縱上
    訴人等非盜賣貨物，亦係侵占收取之貨款2946萬3850元。爰
    依民法第184條、第185條規定請求上訴人連帶給付2946萬38
    50元。上訴人則否認有盜賣貨物，或侵占貨款情事。
１、按刑事訴訟法第 504條所謂應以刑事判決所認定之事實為據
    者，係指附帶民事訴訟之判決而言，如附帶民事訴訟經移送
    於民事庭後，即為獨立民事訴訟，其裁判不受刑事判決認定
    事實之拘束（最高法院48年台上字第 713號判例意旨參照）
    。又民事訴訟如係由原告主張權利者，應先由原告負舉證之
    責，若原告先不能舉證，以證實自己主張之事實為真實，則
    被告就其抗辯事實即令不能舉證，或其所舉證據尚有疵累，
    應應駁回原告之請求（最高法院17年上字第 917號判例意旨
    參照）。
２、被上訴人以甲○○80. 3.25承諾書（被上證1）、甲○○80.
    3.23自白書（被上證2）、庫存差異表（被上證3）、甲○○
    80.5.16報告書（被上證4）、甲○○80.5.8同意書（被上證
    5）、甲○○80.5.16警訊筆錄、80.5.18偵查筆錄（被上證6
    ）、乙○○信函（被上證11）及楊人豪80.3.25承諾書、80.
     5.29警訊筆錄（被上證7、8）、黃萬得80.5.17警訊筆錄（
    被上證 9）；代統公司職員唐勝國、朱明德曹佳翔、韓學成
    、王翠香、黃惠卿、賴榮山、劉邦立等人之警訊筆錄、偵查
    、刑事訊問筆錄（被上證10、15）及黃萬得、吳義農事後已
    與被上訴人成立民事和解，分別賠償損失 75萬元及400萬元
    （被上證12），另林清河、黃萬得、吳義農經判決故買贓物
    罪確定（原證1台灣板橋地方法院81年度訴字第933號刑事判
    決、原證 2本院82年度上訴字第3503號刑事判決）等認上訴
    人有盜賣貨物之情（見本院卷(一)第96－99頁、卷(二)第11頁）
    。經查：
、上訴人甲○○對被上證1承諾書、被上證2自白書，其簽名之
    真正不爭執，惟辯稱係陳進財所逼云云。
    查80. 3.25承諾書內容略謂「職甲○○原任財務課長，因乙
    ○○舞弊作假帳騙總經理…本人願將功贖罪，把原任工作做
    好」，80. 3.23自白書內容略謂「前承副總經理託為滿足總
    經理對於公司業績及利潤，從79年11、12月及80年 1月，三
    個月內虛報營業額約二千多萬元，但帳面虛寫銷、進貨金額
    ，其進銷貨差額轉入應收帳款，未作利己事情」，（見本院
    卷(一)第101－102頁）。依該承諾書、自白書內容無從證明被
    上訴人主張上訴人乙○○、甲○○等共同盜賣貨物之情。
、上訴人甲○○對被上證3庫存差異表、被上證4報告書上其簽
    名為真正等不爭執，惟稱其係無奈，遭陳進財所逼云云。查
    該庫存差異表雖有盤點數量、帳上數量、差異數量欄，但並
    無製作日期，且其「帳上數量」亦無所據。是該庫存差異表
    內容是否確係真正，即有可議。況上訴人於原審提出出貨單
    、代統公司月報表，謂79年9月1日百樂（芭樂汁）出貨數量
    為 30箱、咖啡廣場150箱，但代統公司之月報表同日並無該
    等貨品出貨之記載；另79年10月12日「E0紅茶」出貨數量為
    224箱，80年2月23日美國金橋可樂出貨50箱，但月報表同日
    亦無該等貨品出貨之記載（見原審卷(二)第243－249頁），是
    益難認該庫存差異表內容為真正。另被上證4即80.5.16報告
    書內容略謂「此次舞幣案，乙○○及楊人豪二人共同盜取侵
    占公司倉庫之統一系列產品數量226645箱，金額為00000000
    元，經由本三人清點計算確認無誤」等語（見本院卷(一)第10
    5 頁），惟查庫存差異表內容無從認為真正，已如上述，是
    自亦無從依該報告書認上訴人乙○○、甲○○盜賣貨物。
、被上證 5即甲○○80.5.8出具之同意書，其內容略謂「本人
    甲○○同意將下列不動產移轉交付予陳進財以清償部分債務
    ，登記名義人得由甲○○自行指定」等語（見本院卷(一)第10
    6 頁），依該同意書內容亦無從證明上訴人等盜賣被上訴人
    代統公司貨物之情。
、被上訴人6 甲○○80.5.16警訊筆錄、80.5.18偵查筆錄乃審
    判外之陳述，並無證據力。
、上訴人乙○○對被上證11乙○○信函之真正不爭執，但辯以
    因其來自統一公司，目睹陳進財為個人週轉等私利違反與該
    公司約定，不得已第三度離職，對自己三進三出代統公司之
    行為表道歉，並無關侵占之事實等語。
    查乙○○信函內容固有「職因內心搖擺不定，無法堅持，猝
    然離職，惹您震怒是可以相像預見的，…一切後果咎由自取
    …如需訴諸法律我也認了…」等語（見本院卷(一)第 143頁）
    ，惟此或能認乙○○有違法情事，但尚不足證明上訴人乙○
    ○有被上訴人所指盜賣庫存差異表內容貨物之情事。
、被上證7楊人豪80.3.25承諾書內容略謂「立書人楊人豪因業
    務失職舞弊案，蒙總經理不予追究刑責，特立此書於代統公
    司服務二年」（見本院卷(一)第 111頁），實無從證明上訴人
    等有被上訴人所指之盜賣貨物情事。
、被上證8楊人豪80.5.29警訊筆錄、被上證9黃萬得80.5.17警
    訊筆錄、被上證10唐勝國、朱明德曹佳翔、韓學成、王翠香
    、黃惠卿、賴榮山等人之警訊筆錄、偵查筆錄、被上證15劉
    邦立81.10.16刑事訊問筆錄均為審判外之陳述，均無證據力
    。
、被上證12吳義農、黃萬得與代統公司之和解書，無從證明上
    訴人等盜賣代統公司貨物之事實。
、台灣板橋地方法院81年度訴字第 933號刑事判決、本院82年
    度上訴字第3503號刑事判決（原審卷(二)第116－158頁）雖判
    處吳義農、林清河、黃萬得故買贓物確定，惟亦無從依此即
    可證明上訴人盜賣貨物之事實。
、被上訴人另提出之乙○○80. 5.29自白書內容為「本人自去
    年九月起所有越區銷售事實均為楊人豪與本人所造，總經理
    並不知情。」（見本院卷(一)第 161頁），亦無從證明乙○○
    有盜賣貨物之情。
３、被上訴人另謂縱上訴人等非盜賣貨物，亦係侵占收取之貨款
    2946萬3850元云云。
    查被上訴人並未舉證證明上訴人等有侵占貨款之事實，且被
    上訴人94.6.1書狀謂上訴人盜賣貨物數量為22萬6645箱，價
    值為3547萬2153元，與先前主張之3547萬9153元已有不符。
    另謂上訴人係以低於市價20元之價格盜賣，扣除每箱便宜20
    元，上訴人販售所得為3093萬9253元（計算式： 00000000-
    00*226645=00000000），與其先前主張之2946萬3850元亦不
    相符（參見本院卷(二)第108頁）。
４、從而，被上訴人未能證明上訴人有盜賣貨物或侵占貨款之事
    實，其請求上訴人連帶給付2946萬3850元及利息，即屬無據
    ，應予駁回。
(二)、被上訴人主張上訴人乙○○、甲○○共同侵占業績獎金 5萬
    8360元（金額計算為：、乙○○部分： 79年12月15572元
    、80年 1月9324元。、楊人豪部分：79年12月8875元、80
    年1月5282元。、甲○○部分：79年12月7290元、80年1月
    4420元，見本院卷(二)第88頁、113－117頁），爰請求上訴人
    連帶給付 5萬8360元等語。上訴人乙○○、甲○○對其等領
    取上開業績獎金乙節不爭執，但否認係詐領，辯以係渠等應
    得之獎金云云。經查：
１、被上訴人以被上證17薪資表、被上證13上訴人乙○○於89.5
    .29 警訊自認「我不是有意要詐領獎金的，是因為陳某對業
    績要求太高，我們只好做假帳報業績以應付要」，被上證6
    上訴人甲○○於80. 5.16日警訊自認詐領獎金及上訴人二人
    此部分所涉詐欺罪經判決確定，上訴人之保證人就此部分應
    負賠償責任，經本院85年度上更(二)字第22號民事判決確定（
    被上證18）等（見本院卷(一)第99頁、本院卷(二)第 110頁）主
    張上訴人二人有詐領業績獎金之情。
２、查上訴人所提被上證17係代統公司80年1月及2月之薪資表，
    其製表者並非上訴人乙○○、甲○○，且經董事長陳進財核
    章（見本院卷(二)113－117頁），該薪資表僅能證明上訴人乙
    ○○、甲○○領取上開數額之業績獎金，無從證明渠等施以
    詐術。另被上證13上訴人乙○○於89. 5.29警訊筆錄、被上
    證6上訴人甲○○於80.5.16日警訊筆錄均係上訴人審判外之
    陳述，並無證據能力，且乙○○於該警訊筆錄係陳述「我是
    有自其中詐領得獎金7萬4千8百餘元」（見本院卷(一)第148頁
    ）；甲○○於該警訊筆錄係陳述「虛報營業額共得6萬2360
    元營業獎金」（見本院卷(一)第 107頁），與被上訴人主張其
    等詐領之數額並不相符，亦無從認上訴人審判外之陳述與事
    實相符。另縱上訴人經刑事判處詐欺罪刑確定亦無從拘束本
    件民事事件。又被上證18本院85年度上更(二)字第22號民事判
    決當事人為代統公司及蘇元枝、蘇宏文、李文忠、李式靜、
    田憲育，是該判決認定之事實亦無從拘束本件。
３、被上訴人所舉證據，無從證明其此部分主張無真正。從而，
    其請求上訴人連帶給付5萬8360元亦無理由，應予駁回。
四、綜上所述，被上訴人主張為不足採。從而，被上訴人本於民
    法第184條、第185條規定，請求上訴人連帶給付(一)、2946萬
    3850元及利息。(二)、 5萬8360元及利息，均為無理由，不應
    准許，其假執行之聲請亦失所附麗，應併予駁回。原審就上
    開部分判命上訴人連帶給付，並為假執行之宣告，自有未洽
    。上訴意旨指摘原判決此部分不當，求予廢棄改判，為有理
    由。自應由本院予以廢棄改判如主文第二項所示。
五、本件事證已明，兩造其餘攻擊防禦方法，經核與本判決之結
    果不生影響，爰不一一論述。
六、據上論結，本件上訴為有理由，依民事訴訟法第 450條、第
    78條，判決如主文。
中　　華　　民　　國　　94　　年　　7 　　月　　26　　日
                  民事第九庭    審判長法　官  吳景源
　　　　　　　　　　　      　　　　　法　官  連正義
                            　　　　　法　官  滕允潔
正本係照原本作成。
如不服本判決，應於收受送達後20日內向本院提出上訴書狀，其
未表明上訴理由者，應於提出上訴後20日內向本院補提理由書狀
（均須按他造當事人之人數附繕本）上訴時應提出委任律師或具
有律師資格之人之委任狀；委任有律師資格者，另應附具律師資
格證書及釋明委任人與受任人有民事訴訟法第466條之一第一項
但書或第二項（詳附註）所定關係之釋明文書影本。
中　　華　　民　　國　　94　　年　　7 　　月　　26　　日
　　　　　　　　　　　　　　　　　　　書記官  黃麗玲
附註：
民事訴訟法第四百六十六條之一（第一項、第二項）：
對於第二審判決上訴，上訴人應委任律師為訴訟代理人。但上訴
人或其他法定代理人具有律師資格者，不在此限。
上訴人之配偶、三親等內之血親、二親等內之姻親，或上訴人為
法人、中央或地方機關時，其所屬專任人員具有律師資格並經法
院認為適當者，亦得為第三審訴訟代理人。
